【裁判字號】    95,裁,1668
【裁判日期】    950731
【裁判案由】    低收入戶
【裁判全文】
最  高  行  政  法  院  裁  定
                                     95年度裁字第01668號
抗  告  人  甲○○
上列抗告人與相對人臺北市政府社會局間因有關低收入戶事件，
對於中華民國94年8月9日臺北高等行政法院94年度訴字第01834
號裁定提起抗告，本院裁定如下︰
    主  文
抗告駁回。
抗告訴訟費用由抗告人負擔。
    理  由
一、按抗告法院認抗告為不合法或無理由者，應為駁回抗告之裁
    定。次按提起課予義務訴訟，須以經合法訴願為前提，未經
    訴願程序，遽行提起行政訴訟，自非法之所許；原告起訴不
    合程式或不備其他要件者，行政法院應以裁定駁回之，行政
    訴訟法第5條第2項及第107條第1項第10款定有明文。
二、緣抗告人於民國（下同）92年間申請低收入戶資格，經相對
    人以92年5月21日北市社二字第09233845500號函否准後，提
    起訴願，案經臺北市政府93年1月8日府訴字第09222196700
    號訴願決定將上開原處分撤銷，由原處分機關另為處分，相
    對人嗣於93年2月27日以北市社二字第09330351100號函仍否
    准抗告人之申請，有上開2函及訴願決定書附臺北市政府訴
    願卷（案號：668-59，93年1月8日立，59甲○○因申請低收
    入戶事件）可稽。本件係因抗告人另於93年1月15日向臺北
    市松山區公所申請低收入戶資格，經臺北市松山區公所初核
    其收支不符規定，以93年2月26日北市松社字第09330124600
    號函報請相對人複核，相對人認其家庭總收入平均分配全家
    人口，每人每月超過最低生活費標準，乃以93年3月18日北
    市社二字第09331984400號函仍否准所請。抗告人不服，提
    起訴願，於訴願期間，經相對人重新審核，先以93年4月13
    日北市社二字第09333100800號函通知抗告人於93年4月20日
    前補送抗告人長子薪資證明資料後，即以93年5月4日北市社
    二字第09333819700號函將原處分93年3月18日北市社二字第
    09331984400號函撤銷，並另為處分，准抗告人自93年1月核
    列為低收入戶第4類，按月核發每人每月中低收入老人生活
    津貼新臺幣6000元整。嗣訴願機關乃以相對人否准抗告人低
    收入戶申請之原處分（93年3月18日北市社二字第093319844
    00號）已經相對人撤銷變更而不存在為由，決定不受理在案
    。惟抗告人仍不服相對人93年5月4日北市社二字第09333819
    700號函將其列入第4類低收入戶，提起課予義務訴訟要求相
    對人將其核列為第1類低收入戶。經原審認抗告人並未就相
    對人93年5月4日北市社二字第09333819700號函提起訴願，
    遂以抗告人提起課予義務訴訟不合法為由，裁定駁回抗告人
    之訴。
三、抗告意旨略謂：抗告人20多年前獨自1人搬入臺北市，原於
    93年就有低收入戶第4類資格，本就已不服，於94年又被撤
    銷低收入戶資格，生活困苦。現抗告人罹患重病，必須治療
    ，無法繳納掛號費。抗告人低收入戶資格被撤銷，顯然不合
    理，抗告人之子雖有工作，但與抗告人無往來，符合未共同
    生活且無扶養的能力等語。
四、本院查本件抗告人於93年間因申請低收入戶資格事件，不服
    相對人93年3月18日北市社二字第09331984400號函否准處分
    ，提起訴願後，相對人自行以93年5月4日北市社二字第0933
    3819700號函將原處分93年3月18日北市社二字第0933198440
    0號函撤銷，並另為新處分，核准抗告人自93年1月核列為低
    收入戶第4類資格，嗣臺北市政府93年5月26日府訴字第0930
    9886100號訴願決定乃據以認相對人否准抗告人低收入戶申
    請之原處分（即93年3月18日北市社二字第09331984400號）
    已經相對人撤銷變更而不存在為由，決定不受理在案，有上
    開2函附相對人原處分卷及訴願決定書附原審卷可稽。抗告
    人對新處分內容不服，欲要求相對人將其核列為第1類低收
    入戶，遂於93年6月4日提起行政訴訟，惟抗告人又於訴訟中
    即93年10月27日提出聲請移送狀，請求原審法院將本案（即
    針對相對人93年5月4日北市社二字第09333819700號函否准
    處分）移至臺北市政府訴願審議委員會，經原審法院於94年
    5月25日準備程序中行使闡明權，抗告人表示：「我確實是
    要提起訴訟，不是要訴願，不必移送訴願機關。」等語，有
    抗告人行政訴訟聲請移送狀及原審準備程序筆錄附原審卷可
    稽；且原審法院並以94年4月19日院百孝股93訴01834字第09
    40007812號函詢訴願機關，關於抗告人就相對人93年5月4日
    北市社二字第09333819700號函有無提起訴願，經訴願機關
    以94年5月3日北市訴（卯）字第09430387700號函復，確認
    抗告人未就相對人93年5月4日北市社二字第09333819700號
    函提起訴願，有上開2函附原審卷可稽。足證抗告人對相對
    人新處分即93年5月4日北市社二字第09333819700號函未經
    提起訴願程序即逕提起行政訴訟，則原審自程序上駁回抗告
    人之訴，揆諸首揭規定，洵無違誤。抗告意旨難認為有理由
    ，應予駁回。另抗告意旨主張其於94年又被撤銷低收入戶資
    格，生活困苦；抗告人低收入戶資格被撤銷，顯然不合理等
    語，並非本件審理範圍，抗告人顯有誤認，併予敘明。
五、依行政訴訟法第104條、民事訴訟法第95條、第78條，裁定
    如主文。
中    華    民    國    95    年    7     月    31    日
                  第六庭審判長法  官  張  登  科
                              法  官  簡  朝  振
                              法  官  葉  百  修
                              法  官  藍  獻  林
                              法  官  林  清  祥
以  上  正  本  證  明  與  原  本  無  異
中    華    民    國    95    年    8     月    1     日
                              書記官  徐  忠  信


司法院資訊處製作；財團法人民間司法改革基金會備份。
